【裁判字號】    97,交聲,404
【裁判日期】    970321
【裁判案由】    聲明異議
【裁判全文】
臺灣彰化地方法院刑事裁定             97年度交聲字第404號
原處分機關  交通部公路總局臺中區監理所彰化監理站
異 議人 即
受 處分 人  甲○○
上列受處分人因違反道路交通管理處罰條例案件，對於交通部公
路總局臺中區監理所彰化監理站民國96年4月30日所為之處分（
原處分：彰監四字第裁00－000000000號），聲明異議，本院裁
定如下：
    主  文
異議駁回。
    理  由
一、按受處分人不服道路交通管理處罰條例第 8條所定主管機關
    所為之處罰者，得於接到裁決書之翌日起20日內，向管轄地
    方法院聲明異議，道路交通管理處罰條例第 87條第1項定有
    明文。又依道路交通管理處罰條例第87條規定向管轄法院聲
    明異議之期間，自裁決送達之翌日起算，並得依法扣除在途
    期間；交通法庭認聲明異議不合法律上之程式，且無從補正
    ，或其異議權已喪失者，應以裁定駁回之，道路交通案件處
    理辦法第12條、第18條亦分別訂有明文。另道路交通異議案
    件，當事人非居住於處罰機關所在之鄉、鎮、市，但居住於
    受理聲明異議案件法院之管轄區域者，依法院訴訟當事人在
    途期間標準第4條之規定，應依同標準第2 條第1款中之地方
    法院在途期間欄所載日數，扣除在途期間。
二、次按處理違反道路交通管理事件，有關文書送達之程序，依
    行政程序法之規定。送達，於應受送達人之住居所、事務所
    或營業所為之。於應送達處所不獲會晤應受送達人時，得將
    文書付與有辨別事理能力之同居人、受僱人或應送達處所之
    接收郵件人員。送達，不能依前2 條規定為之者，得將文書
    寄存送達地之地方自治或警察機關，並作送達通知書2 份，
    1 份黏貼於應受送達人住居所、事務所、營業所或其就業處
    所門首，另1 份交由鄰居轉交或置於該送達處所信箱或其他
    適當位置，以為送達。前項情形，由郵政機關為送達者，得
    將文書寄存於送達地之郵政機關。寄存機關自收受寄存文書
    之日起，應保存3 個月。法院受理有關交通事件，準用刑事
    訴訟法之規定。送達文書，除本章有特別規定外，準用民事
    訴訟法之規定。寄存送達，自寄存之日起，經10日發生效力
    。違反道路交通管理事件統一裁罰基準及處理細則第5 條、
    行政程序法第72條第1 項前段、第73條第1 項、第74條，道
    路交通管理處罰條例第89條、刑事訴訟法第62條、民事訴訟
    法第138 條第2 項亦分別載有明文。
三、異議人即受處分人聲明異議意旨略以：異議人因未住在戶籍
    地即彰化縣芬園鄉○○村○○路○段752巷13號，而現居住於
    其子詹維彬家中，致未收到交通部公路總局臺中區監理所彰
    化監理站之裁決書（彰監四字第裁 00－000000000號）；嗣
    因駕照遺失至交通部公路總局臺中區監理所彰化監理站辦理
    補發始知駕照已經上開裁決書吊銷，為此聲明異議，請求撤
    銷原處分云云。
四、經查：
（一）本件交通部公路總局臺中區監理所彰化監理站之裁決書（
      彰監四字第裁 00－000000000號），委由郵政機關向異議
      人位於彰化縣芬園鄉○○村○○路○段752巷13號之住所為
      送達後，因未獲會晤應受送達人本人，亦無受領文書之同
      居人、受僱人或應受送達處分接收郵件人員，已將該送達
      文書自96年5月14日寄存於芬園郵局，並作送達通知書2份
      ，1份黏貼於應受送達人住居所門首，1份置於該受送達處
      所信箱或其他適當位置，以為送達，此有原處分機關之送
      達證書影本 1份附卷可憑，是堪認本件裁決書業符合行政
      程序法第74條規定，為寄存送達，縱令受處分人並未前往
      領取該通知書，仍自寄存之日起，經10日發生效力。復按
      道路交通安全規則第23條規定，汽車所有人地址如有變更
      ，應自行向公路監理機關辦理登記，是以受處分人如確未
      居住於彰化縣芬園鄉○○村○○路○段752巷13號之住所，
      理應自行向公路監理機關為住所變更之登記，受處分人竟
      疏未申辦，甚至迄今仍設籍於上開住所地址，受處分人顯
      無廢止該址為住所之意思至明。而原處分機關依其前揭戶
      籍地址，將上開裁決書送達於該址，尚難謂送達為不合法
      。準此，本件裁決書應於寄存送達在二林郵局時經10日即
      96 年5月24日起發生送達之效力，不論受處分人實際有無
      前往領取該裁決書，該裁決書已生合法送達之效力。
（二）本件上開裁決書應自寄存送達之日起經10日即96年5月 24
      日起發生送達效力，已如前述，受處分人如對是項裁決不
      服欲提起異議，依照首開說明，其20日之異議期間應自96
      年5月25日（即寄存送達生效之翌日）起算20日，至96年6
      月13日止為之。而本件受處分人設籍於彰化縣芬園鄉○○
      村○○路○段752巷13號，依照道路交通案件處理辦法第12
      條及法院訴訟當事人在途期間標準第 4條之規定，其在途
      期間為 2日，應加計之。從而，受處分人對於上開裁決不
      服，至遲應於 96年6月15日以前，向原處分機關提出異議
      ，始為合法，惟受處分人卻遲至 97年2月22日始向彰化監
      理站提出聲明異議狀，此有彰化監理站移送書檢附受處分
      人之聲明異議狀 1份在卷可按。是受處分人就原處分機關
      上開裁決書所為聲明異議，顯已逾越前揭20日之異議期間
      ，其聲明異議顯然不合法律上程式，且無從補正，核諸前
      揭說明，自應予以駁回。
據上論斷，應依道路交通案件處理辦法第18條前段，裁定如主文
。
中    華    民    國    97    年     3    月    21   日
                  交通法庭            法  官  余仕明
以上正本證明與原本無異。
如不服本裁定，應於裁定送達後五日內向本院提出抗告狀 (須附
繕本 )。
中    華    民    國    97    年     3    月    21    日
                                      書記官  黃幼華


司法院資訊處製作；財團法人民間司法改革基金會備份。
